【裁判字號】    90,訴,11
【裁判日期】    900327
【裁判案由】    毒品危害防制條例
【裁判全文】
臺灣宜蘭地方法院刑事判決                              九十年度訴字第一一號
    公  訴  人  臺灣宜蘭地方法院檢察署檢察官
    被      告  甲○○
右列被告因違反毒品危害防制條例案件，經檢察官提起公訴（八十九年度毒偵字第一
七六九號）及移送併辦（九十年度偵字第六一、七七、二五Ｏ、四四六號），本院判
決如左：
    主  文
甲○○連續施用第一級毒品，累犯，處有期徒刑壹年。扣案之海洛因毛重零點陸公克
、未用過針筒拾參支及用過之注射針筒貳支均沒收銷燬之。又連續施用第二級毒品，
累犯，處有期徒刑拾月。扣案之安非他命零點貳公克、ＭＤＭＡ貳顆、塑膠袋壹包及
吸食器貳組均沒收銷燬之。應執行有期徒刑壹年捌月，扣案之海洛因毛重零點陸公克
、未用過針筒拾參支、用過之注射針筒貳支、安非他命零點貳公克、ＭＤＭＡ貳顆、
塑膠袋壹包及吸食器貳組均沒收銷燬之。
甲○○被訴持有第二級毒品ＭＤＭＡ部分無罪。
    事  實
一、甲○○前於民國八十六年間曾因違反麻醉藥品管理條例案件，經臺灣宜蘭地方法
    院以八十六年度易字第一一九一號判處有期徒刑六月確定，甫於八十八年一月二
    十日執行完畢，且分別因違反毒品危害防制條例案件，先後二次經裁定送觀察勒
    戒後，均認已無再繼續施用毒品之傾向，分別由台灣宜蘭地方法院及台灣宜蘭地
    方法院檢察署各於八十七年七月十三日、八十八年九月十三日，以八十七年度易
    字第一四八號為免刑判決確定，及以八十八年偵緝字第三六五號為不起訴處分確
    定。詎甲○○竟復基於概括犯意，於八十九年十一月七日至九十年二月二十日止
    ，在不詳地點吸食第一級毒品海洛因、第二級毒品安非他命及ＭＤＭＡ多次，嗣
    分別於八十九年十一月九日二十一時在宜蘭縣羅東鎮○○路一八八號四樓扣得Ｍ
    ＤＭＡ二顆及注射海洛因之針筒二支；又於九十年一月五日，在前揭陽明路一八
    八號四樓扣得海洛因Ｏ、六公克；又於九十年一月九日在前揭陽明路一八八號扣
    得安非他命毛重Ｏ、二公克、塑膠袋一包、用過針筒二支、未用過針筒九支及吸
    食器一組；又於九十年一月十三日十六時，在宜蘭縣羅東鎮○○○○○路口查獲
    ；又於九十年二月二十日，在宜蘭縣冬山鄉○○村○○路二四七號查獲，且扣得
    注射針筒二支及吸食器一組。
二、案經宜蘭縣警察局礁溪分局報請臺灣宜蘭地方法院檢察署偵查起訴及臺灣宜蘭地
    方法院檢察署檢察官移送併辦。
    理  由
一、有罪部分：
（一）右揭犯罪事實，業據被告甲○○於本院審理時坦承不諱，其先後多次吸食為警
      查獲後所採集之尿液送檢結果，呈安非他命陽性及嗎啡陽性反應，此有宜蘭縣
      衛生局出具八十九年十一月十四日、九十年一月十八日及九十年二月二十六日
      之安非他命及毒品嗎啡尿液檢驗單及法務部調查局八十九年十二月十二日檢驗
      通知書在卷可稽。此外且有扣案之ＭＤＭＡ二顆、注射海洛因之針筒十三支、
      海洛因Ｏ、六公克、安非他命毛重Ｏ、二公克、塑膠袋一包、用過針筒二支及
      吸食器二組可稽。被告前因施用毒品案件，經先後依裁定送觀察、勒戒後，認
      無繼續施用毒品之傾向，而分別經本院以八十七年度易字第一四八號為免刑判
      決確定及經臺灣宜蘭地方法院檢察署檢察官以八十八年度偵緝字第三六五號為
      不起訴處分確定，有臺灣高等法院檢察署刑案紀錄簡覆表一份在卷足憑。其於
      三犯毒品危害防制條例第十條之犯行罪證明確，應予依法論科。
（二）核被告所為，係犯毒品危害防制條例第十條第一項之施用第一級毒品海洛因罪
      名、同法條第二項之施用第二級毒品安非他命及ＭＤＭＡ罪名及第十一條第三
      項之罪名。又被告先後多次於施用毒品前持有第一級毒品海洛因、第二級毒品
      安非他命及ＭＤＭＡ之低度行為，分別為施用第一級毒品、施用第二級毒品之
      高度行為所吸收，均不另論罪。又被告持有專供施用第一級毒品海洛因及第二
      級毒品安非他命之器具，目的在於施用第一級毒品海洛因及第二級毒品安非他
      命，其所犯右開二罪間，有方法、目的之牽連關係，應依刑法第五十五條後段
      之規定，從一重之施用第一級毒品罪處斷。公訴意旨雖未論移送併辦（九十年
      度偵字第六一、七七、二五Ｏ、四四六號）部分之犯行，惟此部分事實與起訴
      之犯罪事實，具有裁判上一罪之關係，為起訴效力所及，本院應予審究，附此
      敘明。被告多次施用海洛因、安非他命及ＭＤＭＡ之犯行，分別時間緊接，犯
      罪構成要件相同，顯係基於概括犯意反覆為之，應依連續犯規定分別論以一罪
      ，並加重其刑。而其所犯施用第一級毒品及施用第二級毒品罪，犯意各別，罪
      名不同，應分論併罰。查被告前於民國八十六年間曾因違反麻醉藥品管理條例
      案件，經臺灣宜蘭地方法院以八十六年度易字第一一九一號判處有期徒刑六月
      確定，甫於八十八年一月二十日執行完畢，有卷附臺灣高等法院檢察署刑案紀
      錄簡覆表可按，其受有期徒刑之執行完畢，五年以內再犯最重法定本刑為有期
      徒刑以上之右開二罪，均為累犯，均應依遞法加重其刑。爰審酌被告坦承犯行
      ，及其他品行、犯罪之動機、目的、手段、數次觀察勒戒耗費國家資源、所生
      之危害等一切情狀，分別就其所犯二罪量處如主文所示之刑，並定其應執行之
      刑。扣案之ＭＤＭＡ二顆、注射海洛因之針筒十三支、海洛因Ｏ、六公克、安
      非他命毛重Ｏ、二公克、塑膠袋一包、用過針筒二支及吸食器二組均經被告自
      承分別為其所有之毒品及專供施用毒品之器具，應依毒品危害防制條例第十八
      條第一項規定，併予宣告沒收銷燬之。
二、無罪部分：
（一）公訴意旨認為：被告另持有第二級毒品ＭＤＭＡ之犯行，涉有毒品危害防制條
      例第十條第二項之罪嫌。按犯罪事實應依證據認定之，無證據不得推定其犯罪
      事實；又不能證明被告犯罪或其行為不罰者，應諭知無罪之判決，刑事訴訟法
      第一百五十四條、第三百零一條第一項分別定有明文。又事實之認定，應憑證
      據，如未能發現相當證據，或證據不足以證明，自不能以推測或擬制之方法，
      以為裁判基礎；又所謂認定犯罪事實之證據，係指足以認定被告確有犯罪行為
      之積極證據而言，而認定犯罪事實所憑之證據，雖不以直接證據為限，間接證
      據亦包括在內，然而無論直接或間接證據，其為訴訟上之證明，須於通常一般
      人均不致有所懷疑，而得確信其為真實之程度，始得據之為有罪之認定，倘其
      證明尚未達到此一程度，而有合理懷疑存在時，事實審復已就其心證上理由予
      以闡述，敘明其如何無從為有罪之確信，因而為無罪之判決，尚不得任意指為
      違法，最高法院分別著有二十九年上字第三一○五號、四十年度台上字第八六
      號、七十六年台上字第四九八六號判例可供參考。
（二）公訴意旨認為被告另涉有持有第二級毒品ＭＤＭＡ係以扣案之ＭＤＭＡ為主要
      論據，然訊據被告堅決否認持有第二級ＭＤＭＡ之罪嫌，辯稱：ＭＤＭＡ是朋
      友所贈與，當時朋友贈與四顆，受贈之目的為服用，且已經服用二顆等語，查
      本件被告自白該毒品為服用之目的而持有，且被告確實長期吸用毒品，況被告
      之辯詞使其另構成前揭施用第二級毒品之罪名，若ＭＤＭＡ非被告吸食之用，
      被告應無自陷入罪之違反常情之理，在無其他積極證據證明被告僅係單純持有
      者，應認被告辯稱得以採信，此外，本院查無其他積極證據足以證明被告有單
      純持有第二級毒品ＭＤＭＡ之犯嫌，然公訴意旨認為此部分與前揭有罪部分為
      分論併罰之數罪關係，本院自應為無罪之諭知。
據上論斷，應依刑事訴訟法第二百九十九條第一項前段，毒品危害防制條例第十條第
一項、第二項、第十一條第三項、第十八條第一項前段，刑法第十一條前段、第五十
六條、第五十五條、第五十一條第五款、第四十七條，判決如主文。
本案經檢察官林慧到庭執行職務
中    華    民    國      九十       年       三        月    二十七    日
                                  臺灣宜蘭地方法院刑事第二庭
                                          法  官
右正本證明與原本無異。
如不服本判決，應於判決送達後十日內，向本院提出上訴狀。
                                          書記官
中    華    民    國              年              月              日
附錄法條：
毒品危害防制條例第十條第一項、第二項


司法院資訊處製作；財團法人民間司法改革基金會備份。
